最高法院刑事判決　　　　　　　　　　　　　　　　八十七年度台上字第九八二號
　　上　訴　人　甲○○
　　選任辯護人　王寶蒞律師
右上訴人因盜匪案件，不服台灣高等法院中華民國八十六年十一月十三日第二審更審
判決（八十六年度重上更(五)字第五七號，起訴案號：台灣新竹地方法院檢察署七十九
年度偵字第三八三七、五四九七號），提起上訴，本院判決如左：
    主  文
原判決撤銷，發回台灣高等法院。
    理  由
本件原判決認定上訴人甲○○夥同魏德榮、徐俊浩、羅萬鑑及綽號「小馬」、「小宋
」等人，謀議強劫財物，於民國七十九年七月十一日上午三時許，在桃園縣大溪鎮瑞
興里十四鄰缺仔十七號李訓榮之釣魚池及蘭花園，持開山刀等兇器，共同強劫李訓榮
所有現款新台幣（以下同）二千元；又於同年月十六日凌晨四時許，夥同魏德榮、徐
俊浩、黃清海、林清河、「小馬」、「小趙」等人，在新竹縣峨嵋鄉富興村蘇新發之
蘭園，先毒死蘇新發飼養之狗、切斷電話線及電源後，侵入蘭園，此時蘇新發見狀，
由廚房側窗爬上蘭園屋頂，因蘇新發自屋頂持磚塊擲下，上訴人及「小馬」遂以共同
殺害蘇新發之犯意，各自舉槍由下往上射擊蘇新發，致蘇新發下顎部、下腹部各中一
槍，流血過多，當場死亡，嗣即強劫蘭花二大包；八十一年二月一日下午四時三十分
許，夥同梁珍東、布台新、李信德及另一不詳姓名男子，在南投縣名間鄉○○路二五
六號南投肉品市場，強押劉麗如、張志成、賴得利等人，致不能抗拒而強劫劉麗如皮
包一個，內有現金三萬元、劉麗如、吳家珍之國民身分證各一枚及劉麗如經手保管之
公款九十萬元，得手後逃逸；八十一年四月二十二日下午四、五時許，又夥同靳竹生
、王明輝、徐惠平、李信德、伍國恒等人，到台南市○○路○段七十四巷十六號寶樹
珠寶公司，由靳竹生持尖刀刺殺林政德背部一刀，伍國恒以尖刀割傷林登山左手虎口
、左手食指，共同強劫寶樹公司負責人林敏雄及林政德、黃謝光子、鄭慧玉等人如原
判決附表(一)、(二)、(三)、(四)之財物；八十一年一月十三日上午一時許，夥同徐惠平、伍
國恒、劉復華侵入彰化縣大村鄉○○村○○○路九十二號農會，強劫該農會所有之郵
政禮券二萬元及現金二萬元；又八十一年一月至同年十二月間，夥同原判決附表五共
犯姓名欄所載之人，共同強劫被害人王美玉等人財物共二十三次等情，因而撤銷第一
審之不當判決，改判論處上訴人共同連續強劫而故意殺人罪刑，固非無見。
惟查：(一)按違禁物，不問屬於犯人與否，應沒收之，刑法第三十八條第一項第一款、
第二項定有明文。原判決於附表五編號第七部分謂，由上訴人及綽號「阿和」者分持
中共黑星手槍做為該次之犯罪工具，又於編號第十二部分謂由上訴人與梁珍東分懷中
共黑星手槍做為犯罪兇器云云。如果無訛，則上訴人等供各該次犯罪所用之中共黑星
手槍似有兩支，乃原判決僅諭知沒收其中槍號0000000號之一支，另一支何以
未諭知沒收，疏未說明其理由，有理由不備之違法。(二)沒收之物，須於犯罪事實中有
具體之記載，始為合法，否則諭知沒收，即難謂有事實之根據。原判決諭知沒收星光
牌呼叫器、ＳＴＫ牌呼叫器各一個及ＤＫＩ牌行動電話一具，於事實欄內並未記載係
上訴人或共犯所有供犯罪所用，遽予諭知沒收，難謂適法，此點本院於第四次發回更
審意旨曾予指明，原審仍置之不理，致瑕疵依然存在，自難維持。上訴意旨指摘原判
決不當，非無理由，應認仍有撤銷發回更審之原因。
據上論結，應依刑事訴訟法第三百九十七條、第四百零一條，判決如主文。
中      華      民      國    八十七    年      三      月     十八     日
                              最高法院刑事第四庭
                                  審判長法官  莊  來  成
                                        法官  曾  有  田
                                        法官  王  德  雲
                                        法官  謝  俊  雄
                                        法官  林  永  茂
      右正本證明與原本無異
                                              書  記  官
中      華      民      國    八十七    年      三      月     二十     日
